臺灣臺南地方法院民事判決
109年度訴字第752號
原      告  陳方申樺
訴訟代理人  陳嘉惠  
被      告  林佑安    住○○市○○區○○路00巷00號之0                          送達：板橋區中山路二段000號
                            （板橋埔墘郵局）             被      告  博鴻實業股份有限公司

法定代理人  黃博文  
訴訟代理人  方健良  
複代理人    吳佳蓉  
上列當事人間請求損害賠償事件，經本院於民國109年10月22日
言詞辯論終結，判決如下：
     主  文
原告之訴駁回。
訴訟費用新臺幣6,500元由原告負擔。
    事實及理由
一、原告起訴主張：被告林佑安於民國108年10月10日在被告博
    鴻實業股份有限公司(下稱被告博鴻公司)位於臺南市○區○○
    路0段000號博鴻羽球館內打羽球，欲回擊對手球時，後退至
    底線以外之走道上，適原告自化妝室步出，行走在球場底線
    外約144公分之走道上，突遭被告林佑安以背部撞擊後，原
    告向左倒臥在地，因而受有左肩膀挫傷併肌腱破裂、旋轉肌
    撕裂等傷害，致其身心煎熬、精神痛苦不堪，被告林佑安應
    負侵權行為損害賠償責任。被告博鴻公司設置之博鴻羽球館
    化妝室與球場距離太近，場地設計不良，亦應與被告林佑安
    連帶負損害賠償責任。爰依侵權行為損害賠償之法律關係，
    請求被告連帶賠償醫療費及精神慰撫金共新臺幣(下同)60萬
    元等語。並聲明：被告應連帶給付原告60萬元。
二、被告方面：
　㈠被告林佑安抗辯：我付費使用博鴻羽球館，球場底線附近是
    我合理可使用範圍，當時球友發球給我，我後退至底線接球
    回擊，並未越過底線，而原告自化妝室出來，未靠邊沿著走
    道板凳休息區行走，而係沿著球場底線行走，才會在底線處
    發生碰撞。原告提出過失傷害刑事告訴，已經臺灣臺南地方
    法院檢察署(下稱臺南地檢署)為不起訴處分確定。又事發當
    日我有陪同原告去急診，醫師診斷為肌肉拉傷，原告提出奇
    美醫療財團法人奇美醫院(下稱奇美醫院)109年1月10日診斷
    證明書，距離事發日已逾2個月以上，縱原告受有其所稱之
    傷害，不一定是本件事故所造成等語。並聲明：原告之訴駁
    回。
　㈡被告博鴻公司抗辯：球場南側底線外走道寬度有390公分，有
    充足空間可供避開底線通行，球場間底線與通道間之距離設
    置並無不當，且依事故發生時之現場監視器畫面可知，原告
    從化妝室走出來後，行走在球場底線旁邊，始發生碰撞等語
    。並聲明：原告之訴駁回。
三、本院判斷之理由：
  ㈠按當事人主張有利於己之事實者，就其事實有舉證之責任，
    民事訴訟法第277條前段定有明文，是民事訴訟如係由原告
    主張權利者，應先由原告負舉證之責，若原告先不能舉證，
    以證實自己主張之事實為真實，即令被告就其抗辯事實不能
    舉證，或其所舉證據尚有疵累，亦應駁回原告之請求(最高
    法院108年度台上字第1048號判決意旨參照)。次按負舉證責
    任之當事人，須證明至使法院就該待證事實獲得確實之心證
    ，始盡其證明責任（最高法院106年度台上字第2062號判決
    參照）。又侵權行為之成立，須行為人因故意過失不法侵害
    他人權利，亦即行為人須具備歸責性、違法性，並不法行為
    與損害間有因果關係，始能成立，且主張侵權行為損害賠償
    請求權之人，對於侵權行為之成立要件應負舉證責任。所謂
    故意，係指行為人對於構成侵權行為之事實，明知並有意使
    其發生，或預見其發生而其發生並不違背其本意而言。所謂
    過失，係指行為人雖非故意，但按其情節，應注意、能注意
    而不注意，或對於侵權行為之事實，雖預見其發生，而確信
    其不發生者。而構成侵權行為之過失，係指抽象輕過失即欠
    缺善良管理人之注意義務而言。至行為人已否盡善良管理人
    之注意義務，應依事件之特性，分別加以考量，因行為人之
    職業、危害之嚴重性、被害法益之輕重、防範避免危害之代
    價，而有所不同(最高法院104年度台上字第782號判決意旨
    參照)。原告主張被告博鴻公司之博鴻羽球場設置在化妝室
    外之走道，與球場底線距離太近，設計顯有不當，被告林佑
    安於回擊對手球時，越過球場邊線撞及正行走在走道之原告
    ，致其受有傷害等情，為被告所否認，並以前開情詞為辯，
    依上開說明，應由原告就被告林佑安有何侵權行為，及被告
    博鴻公司之博鴻羽球館走道設置有何不當等情，負舉證之責
    。經查：
　⒈被告林佑安於108年10月10日在被告博鴻公司之博鴻羽球館內
    羽球場進行羽球雙打，原告自化妝室步出後，行經球場南側
    底線外之走道時，適被告林佑安退後至南側底線附近接球回
    擊，撞及正行走在南側底線附近之原告，致原告倒臥在地，
    受有左肩膀挫傷併肌腱破裂傷害等情，業據原告提出奇美醫
    院開立之診斷證明書為證(見本院卷第51頁)，且經本院當庭
    勘驗被告博鴻公司所提出之現場監視器錄影影像顯示：（畫
    面拍攝場景為被告博鴻公司羽球場，畫面開始前10秒）被告
    林佑安與他人在最靠近化妝室的球場上進行雙打，被告林佑
    安站在靠化妝室的球區內。原告自化妝室走出後沿著球場邊
    線直走，至錄影畫面時間00：00：14時，被告林佑安正好後
    退接球，被告林佑安身體略為後仰並雙腳向後退；（錄影畫
    面時間00：00：16），被告林佑安背部與原告右側身體碰撞
    ，原告立即向左滑倒在地，被告林佑安走向原告，被告林佑
    安同隊球員共3人隨後也走向原告等情，製有勘驗筆錄在卷
    可稽(見本院卷第151頁)。又依被告林佑安於臺南地檢署109
    年度偵字第4745號過失傷害案件偵查時陳稱：事發當時我臉
    面向對手，然後直接後退，我知道我退到底線附近，但我的
    臉沒有轉向底線後方，我不知道後面有人通過等語(見臺南
    地檢署109年度偵字第4745號卷第6頁)；及原告於上開過失
    傷害案件偵查時陳稱：事發當天我去博鴻羽球館打球，當時
    我從洗手間出來，走在球場底線後面一、兩步的距離，走路
    時我的眼睛是看正前方，突然間被告林佑安從我右邊衝過來
    ，他為了要搶球，往後退的很快，我就被撞到旁邊等語(見
    上開同卷頁)，可知兩造就撞擊位置究係在底線上或底線以
    外，雖各執一詞， 但撞擊位置在南側底線附近，則無疑義
    。
　⒉被告林佑安在進行羽球運動時，判斷適合擊球位置後，以面
    對中線移位退後至南側底線附近接球回擊之動作，難認有何
    違反經驗法則。而原告在本件事故發生前從事各種球類運動
    ，此為原告所自陳在卷(見本院卷第150頁)，則原告對於羽
    球場上球員面對底線球，迅速後退移位至底線附近接球回擊
    ，可能對行經底線之人造成碰撞傷害之危險，為運動過程不
    可避免之風險，當已有所認識，然原告自化妝室步出後，行
    經南側底線附近，本應隨時注意球場上球員之動態，並應靠
    通道最外側行走，與底線保持相當距離，以免遭球員後退接
    底線球時撞擊而肇生危險，而本件原告倒地受傷固係因被告
    林佑安後退移位至底線附近擊球時碰撞所致，惟被告林佑安
    並無違反運動規則或注意義務情事，難認被告林佑安之行為
    有不法性。
　⒊按就歸責事由而言，無論行為人因作為或不作為而生之侵權
    責任，均以行為人負有注意義務為前提，在當事人間無一定
    之特殊關係之情形下，行為人對於他人並不負一般防範損害
    之注意義務。就違法性而論，倘行為人所從事者為社會上一
    般交易行為或經濟活動，除被害人能證明其具有不法性外，
    亦難概認為侵害行為，以維護侵權行為制度在於兼顧「權益
    保護」與「行為自由」之旨意(最高法院108年度台上字第19
    90號判決意旨參照)。原告與被告林佑安各自至博鴻羽球館
    運動之行為，並非不法行為，且兩造間無一定之特殊關係，
    依上開說明，被告林佑安對於原告並不負一般防範損害之注
    意義務。況運動與日常生活之一般活動有所不同，亦即運動
    性質上較日常生活一般活動具有較高之風險性，運動者於參
    與運動之際，即可預期其參與運動必附隨有一定程度不可避
    免之風險，是倘行為人已遵守該項運動行為所定之規則並盡
    其應有之注意，而仍造成他人之傷害時，該傷害行為應為社
    會通念所容許，且具備正當性而無不法，該他人應僅得就行
    為人超出運動通常範疇之故意或魯莽行為所致之傷害，請求
    損害賠償。本件原告主張被告林佑安之加害行為，乃被告林
    佑安後退移位至底線外接球回擊之行為，然該行為並不具有
    不法性，業經本院認定如前，自無從認屬於侵害行為。此外
    ，原告復未就被告林佑安有何應注意能注意而未及注意之過
    失或故意之情事，舉證以實其說，原告主張被告林佑安後退
    至底線外回擊對手球時，撞擊行走於底線外之原告，已該當
    侵權行為要件，並無可採。
　㈡按損害賠償之債，以有損害之發生及有責任原因之事實，並
    二者之間，有相當因果關係為成立要件。所謂相當因果關係
    ，係指依經驗法則，綜合行為當時所存在之一切事實，為客
    觀之事後審查，在一般情形上，有此環境、有此行為之同一
    條件，足以發生同一之結果者，該條件即為發生結果之相當
    條件，其行為與結果為有相當之因果關係。反之，若在一般
    情形上，有此同一條件存在，依客觀之審查，不必皆發生此
    結果，該條件與結果尚非相當，而僅屬偶發之事實，其行為
    與結果間即難認為有相當因果關係（最高法院108年度台上
    字第1008號判決意旨參照）。原告主張被告博鴻公司經營之
    博鴻羽球館場地設置不當，亦應對其負侵權行為損害賠償責
    任云云，惟博鴻羽球場南側底線以外之通道（扣除擺放之櫃
    子、椅子）寬度有337公分，而原告主張其遭被告林佑安撞
    擊之位置距離羽球場南側邊線有144公分等情，業經本院至
    現場勘驗屬實，製有勘驗測量筆錄及現場簡圖在卷可稽（見
    本院卷第167-169頁)，縱認原告主張屬實，則依原告主張其
    遭被告林佑安撞擊之位置至走道最南側尚有寬度193公分，
    依社會通念及經驗法則，原告自化妝室步出後，理應儘量遠
    離球場底線，且該球場內確實有足夠空間供原告行走，然原
    告選擇行走在靠近球場底線，難認被告博鴻公司經營之博鴻
    羽球館場地設置有何不當。況建築物設置或保管有無欠缺，
    應依現今科技、社會經濟狀況及該建築物之功能上需求，依
    一般人於同一情境下是否有發生損害之危險等情為判斷，而
    非要求建築物所有權人必需排除或避免任何可能發生危險之
    因素，方得認設置及管理無欠缺，否則對建築物所有人未免
    過苛。而依被告博鴻公司所提出之現場照片顯示(見本院卷
    第117-130頁)，本件事故發生地點之羽球場，視線寬廣，並
    無障礙物，可見球場邊線至牆壁休息區間有足夠空間供非正
    在進行羽毛球運動之人行走，並無使一般人遭正在羽球場上
    運動之球員直接後退而發生碰撞之危險。此外，原告就其主
    張被告博鴻公司經營之博鴻羽球館場地設置不當之情，復未
    能提出其他證據以實其說，是原告請求被告博鴻公司賠償其
    遭被告林佑安撞擊受傷所受之損害，並無理由，尚難可採。
四、綜上所述，原告依侵權行為損害賠償之法律關係，請求被告
    連帶賠償其醫療費及精神慰撫金共60萬元，為無理由，應予
    駁回。
五、末按訴訟費用，由敗訴之當事人負擔；法院為終局判決時，
    應依職權為訴訟費用之裁判，民事訴訟法第78條、第87條第
    1項分別定有明文。本件訴訟費用確定為6,500元（即第一審
    裁判費），依上開規定，自應由敗訴之原告負擔，爰確定訴
    訟費用負擔如主文第2項所示。
六、本件因事證已臻明確，兩造其餘攻擊、防禦方法及所為之立
    證，經審酌後認與判決之結果不生若何影響，無庸再逐一予
    以論列，合併敘明。
七、據上論結，本件原告之訴為無理由，判決如主文。
中　　華　　民　　國　 109　　年　　11　　月　　19　　日
                  民事第五庭    法  官  張桂美　
以上正本係照原本作成。
如對本判決上訴，須於判決送達後20日內向本院提出上訴狀。
如委任律師提起上訴者，應一併繳納上訴審裁判費。
中　　華　　民　　國　　109 　年　　11　　月　　20　　日
                                書記官  蘇冠杰